【裁判字號】    99,上更(一),1
【裁判日期】    990817
【裁判案由】    債務人異議之訴等
【裁判全文】
臺灣高等法院民事判決                 99年度上更(一)字第1號
上  訴  人  己○○
訴訟代理人  楊尚賢律師
複代理人    丙○○
被上訴人    甲○○
            乙○○（原名李昆通）
            庚○○
共      同
訴訟代理人  鄭勝助律師
上列當事人間請求債務人異議之訴等事件，上訴人對於中華民國
97年5月15日臺灣板橋地方法院96年度訴字第2280號第一審判決
提起上訴，經最高法院第一次發回更審，本院於99年8月3日言詞
辯論終結，判決如下：
    主  文
原判決廢棄。
被上訴人在第一審之訴駁回。
第一、二審及發回前第三審訴訟費用均由被上訴人連帶負擔。
    事實及理由
一、被上訴人主張：伊於民國83年間向訴外人丁○○購買台北縣
    樹林市○○○段121之9、121之10、121之11地號土地（下稱
    系爭土地），已付清買賣價金。丁○○於付款明細表及交款
    備錄上加註「土地總價款已付清完訖無誤，日後無金錢瓜葛
    」、「購地總價款已付訖無誤」、「另375租約及道路通行
    由乙方負責清理」等語，係因系爭土地原為祭祀公業藍林泉
    公所有，有三七五租約存在，涉及終止租約應補償含上訴人
    在內之佃農問題，丁○○已將補償費用列入買賣價金中收訖
    ，故其承諾應負責租約終止及補償之承諾，事實上伊已取得
    土地產權及占有，且已建屋使用多年。然上訴人突然執原審
    87年度訴字第1758號和解筆錄聲請強制執行，並查封伊之不
    動產，然伊付清買賣土地價金後，未與上訴人訴訟，更無成
    立訴訟上和解並同意給付上訴人新台幣（下同）3,370,911
    元補償費之必要。丁○○亦未曾告知以伊名義起訴，且成立
    和解，伊亦未委任律師訴訟及和解，自不受該和解筆錄之拘
    束。另上述和解成立後，丁○○以訴外人茂勝醫療儀器有限
    公司（下稱茂勝公司）為發票人，簽發發票日88年1月5日、
    支票號碼：QA0000000、付款人台北區中小企業銀行新莊分
    行、面額3,370,911元之支票乙紙（下稱系爭支票），亦由
    上訴人收受，即已獲償，且上訴人亦書立協議書，同意該補
    償費由丁○○支付，再對伊聲請強制執行，顯無理由，併依
    強制執行法第14條第1項之規定，聲明請求：(一)確認上訴人
    對被上訴人3,370,911元之連帶債權不存在；(二)撤銷原審96
    年度執字第32379號債權人即上訴人持原審87年度訴字第175
    8號和解筆錄，對被上訴人之強制執行程序。
二、上訴人則以：被上訴人庚○○（下稱庚○○）於83年10月17
    日與丁○○簽立系爭土地買賣契約書時，丁○○尚未取得系
    爭土地所有權（丁○○與訴外人壬○○係於84年4月3日始向
    祭祀公業藍林泉公管理人藍世琛購買系爭土地），庚○○得
    知上情後，乃於84年11月29日與祭祀公業藍林泉公管理人藍
    世琛另簽立買賣契約並公證在案，因祭祀公業派下員多不同
    意出賣，庚○○等買受人即經由法院判決（86年6月2日原審
    86年重訴字第69號）取得系爭土地所有權。另向原審訴請上
    訴人及其他繼承人應終止三七五租約，於87年12月31日原審
    87年度訴字第1758號租佃爭議事件中達成訴訟上和解，被上
    訴人若未委任律師代理訴訟，受委任之律師自無可能甘冒違
    法風險替其訴訟，是被上訴人指稱未參與訴訟上和解云云，
    顯係推託之詞。又伊從未見過系爭支票，更未持有並兌領該
    支票，且依上開和解筆錄之記載，其給付方式係於88年1月
    15日給付2分之1，辦妥終止私有耕地三七五租約之註銷登記
    後5日內再給付其餘2分之1，依經驗法則分析，如丁○○或
    壬○○於88年1月5日依約交付款項，亦僅交付2分之1（即3,
    370,911元之2分之1），絕無可能全數給付，足見伊未受清
    償，況系爭支票之發票人係茂勝公司，非被上訴人，亦未由
    其背書，應不生清償效力等語資為抗辯。聲明請求駁回被上
    訴人之訴。
三、原審為上訴人全部敗訴之判決，即判決(一)確認上訴人對被上
    訴人3,370,911元之連帶債權不存在。(二)撤銷原審96年度執
    字第32379號債權人即上訴人持原審87年度訴字第1758號和
    解筆錄，對被上訴人之強制執行程序。
    上訴人提起上訴，經本院前審廢棄原判決，改判上訴人勝訴
    ，被上訴人提起第三審上訴，案經最高法院第一次發回更審
    ，上訴人之上訴聲明：(一)原判決廢棄。(二)被上訴人在第一審
    之訴駁回。
    被上訴人之答辯聲明：上訴駁回。
四、兩造之不爭執事項如下（見本院前審卷44頁反面）：
  (一)被上訴人庚○○於83年10月17日與訴外人丁○○訂立買賣契
    約，由被上訴人庚○○向丁○○買受台北縣樹林市○○段12
    0地號土地，土地買賣價金已付清。
  (二)原審87年度訴字第1758號租佃爭議事件，於87年12月31日成
    立訴訟上和解。依該和解筆錄所載，被上訴人為該案件原告
    10人其中之3人（另7名原告為壬○○、廖翠華、吳美儀、胡
    廣惠、中寶貿易股份有限公司、洪志昌、陳兩傳），戊○○
    律師為被上訴人該案之共同訴訟代理人（但被上訴人主張其
    等並未委任戊○○為共同訴訟代理人），其和解內容為：「
    三．．原告等願連帶給付被告己○○、被告蕭桃、被告游來
    富、被告林蕭純等各新台幣參佰參拾柒萬零玖佰壹拾壹元。
    ．．其給付方式均為於民國八十八年一月五日給付二分之一
    ，被告等同時交付本人之戶籍謄本、印鑑證明等各參份予原
    告，並攜帶印鑑章蓋於辦理終止私有耕地（三七五）租約註
    銷登記之相關文件上，辦妥終止私有耕地（三七五）租約註
    銷登記後5日內給付其餘二分之一，如有一期不履行視為全
    部到期。給付地點為台北縣板橋市○○○路一五六巷三十號
    。．．」（和解契約見原審卷16頁至20頁、委任狀見原審卷
    21頁、22頁）。
  (三)上訴人於96年5月間以上開和解筆錄為執行名義，請求對被
    上訴人之財產強制執行，經原審96年度執字第32379號案件
    受理在案。
  (四)系爭支票並無兌領之紀錄，亦未經付款銀行收回（系爭支票
    見原審卷15頁、本院前審卷58頁）。
五、兩造之爭執事項如下（見本院前審卷44頁反面）：
  (一)被上訴人是否遭丁○○冒名起訴（即原審87年度訴字第1758
    號租佃爭議事件）並成立訴訟上和解？該和解契約對於被上
    訴人是否有效？
  (二)上訴人有無收受系爭支票？上訴人依原審87年度訴字第1758
    號和解筆錄，對被上訴人之連帶債權是否不存在？
六、本院得心證之理由：
  (一)按「和解有使當事人所拋棄之權利消滅及使當事人取得和解
    契約所訂明權利之效力」，民法第737條定有明文。查被上
    訴人庚○○前於83年10月17日與訴外人丁○○訂立買賣契約
    ，由被上訴人庚○○向丁○○買受坐落台北縣樹林市○○段
    120地號土地，權利範圍約146坪土地，實際面積以經地政機
    關測量為準；因上開土地為祭祀公業藍林泉公所有，並非丁
    ○○所有，故被上訴人庚○○與訴外人胡廣惠、吳美儀、丁
    ○○、壬○○、廖翠華、鄭天倫於84年11月29日與祭祀公業
    藍林泉公管理人藍世琛另簽立買賣契約並經公證在案（購買
    同上段120、121、122之1地號土地面積約8,265平方公尺土
    地，以地政機關之記載為準），然因祭祀公業派下員有不同
    意出售者，買受人庚○○等7人遂訴請所有權移轉登記，而
    經原審於86年6月2日以86年重訴字第69號判決，命祭祀公業
    藍林泉公管理人藍世琛，應將前揭120、121地號土地如該判
    決附圖所示之A、B、C部分土地面積8,265平方公尺土地之所
    有權移轉登記由庚○○等7人取得；嗣庚○○、壬○○、廖
    翠華、吳美儀、胡廣惠及甲○○、乙○○（原名李昆通）、
    訴外人中寶貿易股份有限公司（下稱中寶公司）、洪志昌、
    陳兩傳（計10人）取得同上段120、120之5、120之6、120之
    7、121、121之8至121之14地號土地之所有權後，因該土地
    上存有三七五租約，故以各佃農為被告（含上訴人在內）向
    原審起訴租佃爭議訴訟，於87年12月31日達成訴訟上和解，
    其中對於上訴人之部分，和解內容為：「三．．原告等願連
    帶給付被告己○○、被告蕭桃、被告游來富、被告林蕭純等
    各新台幣參佰參拾柒萬零玖佰壹拾壹元。．．其給付方式均
    為於民國八十八年一月五日給付二分之一，被告等同時交付
    本人之戶籍謄本、印鑑證明等各參份予原告，並攜帶印鑑章
    蓋於辦理終止私有耕地（三七五）租約註銷登記之相關文件
    上，辦妥終止私有耕地（三七五）租約註銷登記後5日內給
    付其餘二分之一，如有一期不履行視為全部到期。給付地點
    為台北縣板橋市○○○路一五六巷三十號。．．」等情，此
    有83年10月17日不動產買賣契約書、84年11月29日公證書及
    不動產買賣契約書、86年度重訴字第69號判決、87年度訴字
    第1758號和解筆錄、委任狀可稽（見原審卷9頁至12頁、16
    頁至22頁、56頁至64頁、本院前審卷59頁至61頁、77頁至79
    頁），足可採信。是依前揭87年度訴字第1758號和解契約，
    被上訴人及訴外人壬○○、廖翠華、吳美儀、胡廣惠、中寶
    公司、洪志昌、陳兩傳對上訴人負有連帶給付3,370,911元
    之義務。
  (二)被上訴人主張87年度訴字第1758號租佃爭議事件係訴外人丁
    ○○冒用渠等名義委任律師起訴及進行和解云云，無非係以
    委任狀內並無被上訴人之簽名，委任狀內所蓋印章印文筆法
    相同，應係同一人所刻，該案之訴訟代理人戊○○律師亦承
    認被上訴人並未親自出面委任，及丁○○於另案96年訴字第
    325號訴訟中自認前揭訴訟上和解，和解款項均由其支付等
    為據。經本院調閱前揭87年度訴字第1758號租佃爭議事件卷
    宗，查明：
    1.被上訴人於87年11月5日曾出具委任狀委任辛○○律師、
      紀舒青律師為訴訟代理人（律師事務所設於台北市○○路
      ○段11號7樓，委任狀見該卷33頁、34頁），嗣於87年12月
      31日另委任戊○○律師為訴訟代理人（律師事務所設於台
      北市○○○路○段49號10樓，委任狀見該卷204頁），而據
      證人辛○○到院證稱：「（板橋地方法院87年訴字第1758
      號租佃爭議案件，本件訴訟那一些當事人有委任你？）當
      事人有壬○○、廖翠華、甲○○、李昆通、庚○○、吳美
      儀、胡廣惠、中寶公司等8人委任我擔任訴訟代理人」、
      「（這些人的委任狀上的章，是否他們到你的律師事務所
      所蓋章？或者，如何取得？本件訴訟是哪些人去委任你的
      ？）時間太久了，我現在已沒有清楚的記憶，印象中壬○
      ○先生到過我的事務所，其他還有誰跟他一起來或是何時
      來，我已經沒有清楚的記憶」、「（你職業律師的期間，
      有無當事人沒有委任你，而你願意主動無償去作訴訟代理
      人？）不可能」、「（委任狀上當事人的印章，李崑山、
      李昆通、庚○○這三人章是一樣，是不是壬○○帶到律師
      事務所的？）時間太久這些當事人如何辦委託，我沒有什
      麼印象。我78年執業到現在，非訟、訴訟、涉外案件，我
      都有承辦，加起來一年有超過五十件」等語（見本院卷60
      頁反面、61頁）；另證人戊○○亦證述：「（板橋地方法
      院87年度訴字第1758號租佃爭議民事案，有哪些當事人委
      任你？）我印象中本件剛開始時應該是壬○○以及丁○○
      來接洽我受理這個案件，剛開始只有壬○○在87年11月4
      日提出委任狀，在訴訟進行中因為雙方要和解，壬○○與
      丁○○請求我作委任，就全體買受人在法庭上表示意見，
      我說要當事人本人委任我，因為壬○○、丁○○他們都說
      很忙，我拿委任狀給他們請他們帶回去，請委任人自己簽
      名、蓋章，以後他們就把卷內204頁這張委任狀交給我，
      因為委任狀上面筆跡、筆色、印章都不一樣，所以我認為
      是當事人他們自己簽名的」、「（與辛○○律師是否同一
      律師事務所？）不是。我執行律師業務到現在已經三十多
      年，我一年最多承辦的案件達100件，最少有三、四十件
      」、「（執行律師業務期間有無當事人沒有委任你，而你
      去當訴訟代理人？）沒有，如果是當事人的親友來找我委
      任，我也會把委任狀交給他，請他帶回去讓當事人本人簽
      名、蓋章，再帶來給我」、「（簽委任契約如果不是當事
      人親自到場簽，是否合法？）當事人委任不一定要到我的
      律師事務所簽名，在別的地方簽也一樣有效，本件我看委
      任狀上面筆跡、印章都不是同一，我認為是當事人自己簽
      名的」、「（李崑山、李昆通、庚○○是不是沒有在你的
      律師事務所親自簽名、蓋章？）是的，但是我的想法認為
      他們有委任我」等語（見本院卷62頁、63頁），是證人辛
      ○○、戊○○均到庭證述獲得被上訴人之委任，始擔任訴
      訟代理人。矧證人辛○○、戊○○均為執業甚久之律師，
      苟未受當事人之委任，應無可能會擔任訴訟代理人，擅自
      代為處理訴訟糾紛，況該二人並非於同一律師事務所執業
      ，自無事先勾串證詞，而為不利於被上訴人陳述之必要，
      是本院認該二名證人之證詞，應可採信。
    2.另證人丁○○證稱：「（板橋地院87年訴字第1758號，你
      是否與壬○○一起找律師擔任訴訟代理人？請連續陳述？
      ）李崑山、李昆通、庚○○他們三人向我買地，這地原先
      是我與壬○○向祭祀公業共同合買的，後來以我的名字賣
      給李崑山、李昆通、庚○○，因為上面有佃農沒辦法辦理
      過戶，壬○○去樹林公所申請租佃調解，調解好幾次都不
      成，後來再去縣政府調解，但也談不成，所以才委任律師
      到法院訴訟，委任狀要簽字，律師拿委任狀給壬○○要他
      回去給買主簽名來委任，壬○○拿去給一個代書，放在他
      那邊，由我通知買主大家去代書那邊簽字，我有通知甲○
      ○、乙○○、庚○○三人以及其他的買主去代書那邊簽委
      任狀，因為當時買主比我們更著急，後來這件案件有和解
      ，答應給佃農一筆錢，是由我跟壬○○先支出，買主在要
      付的土地款當中扣掉，是我去借公司票先付，由壬○○拿
      去付給佃農，再拿有簽字的收據給我，己○○只有拿到票
      ，但是這個票後來沒有去兌領，至於為何沒有去兌領，我
      也不知道。買這土地的人錢都付給我了，尾款還扣了三百
      多萬元說是土地遲延交付的罰金」等語（見本院卷63頁反
      面），已詳細陳述租佃爭議訴訟及委任律師進行和解之經
      過。
    3.證人壬○○亦證稱：「（甲○○、李昆通、庚○○買一塊
      土地上面有租約，有三七五減租這件事你清楚嗎？）這塊
      地因為三七五租約沒辦法塗銷，我自己也有向丁○○買一
      塊地，大家都急著要過戶蓋房子，由我代大家出面去樹林
      公所申請調解，調解不成立，後來移送台北縣政府調解，
      也是不成立，後來沒辦法再到法院訴訟，由買土地的人出
      名告佃農，告佃農這件事所有的買主都知道，律師由丁○
      ○去請的，買主都逼丁○○趕快過戶，請律師去訴訟，買
      主應該大家都同意，要不然怎麼解決」、「（《提示1758
      號卷第204頁》委任狀上面委任人如何蓋章？）律師說如
      果本人不來律師事務所要他們本人簽名，這個委任狀應該
      是他們本人蓋章的，如果不是去律師那邊蓋，就是拿到外
      面給他們本人蓋，應該是去拿到代書那邊」等語（見本院
      卷92頁反面）；證人癸○○（即代書）證述：「委任狀上
      面這些人我都認識，他們常常到我的事務所，因為他們買
      地這塊地有三七五租約，他們趕著要過戶，所以急著要我
      幫忙處理這件事，是壬○○或者丁○○打電話，大部分都
      是丁○○打電話給買主叫這些人到我事務所來蓋委任狀，
      但是蓋章時我有無在場我已經忘記了，甲○○、李昆通、
      他們兩兄弟跟丁○○很熟，他們的買賣契約書是我幫他們
      寫的，庚○○我也認識，她先生常常過來我那邊，三七五
      租約有註記掉，甲○○他們與佃農有和解，他們應該都知
      道，不然我沒有辦法去辦理土地過戶的移轉手續，這土地
      的標的很大有二千五百坪，是祭祀公業的土地，我處理這
      件事已經有好幾年了」、「（你說你知道他們應該有和解
      ，是你個人推測還是親眼看到他們和解？）和解當場我沒
      有親眼看到，但是後來去蓋塗銷三七五租約，佃農全部都
      有出面來辦塗銷，買主應該都曉得」等語（見本院卷91頁
      反面、92頁），依證人壬○○及代書癸○○所述，被上訴
      人應係受丁○○或壬○○之通知後，至癸○○之代書事務
      所，於委任狀上蓋章委任戊○○律師處理訴訟及和解事宜
      。且證人癸○○認識被上訴人3人，替被上訴人處理土地
      買賣及三七五租約爭議已多年，其與兩造並無利害關係，
      無故意偏頗一造證述之必要，是該名證人之證言，應可採
      信。
    4.由前述證人辛○○、戊○○、丁○○、壬○○、癸○○之
      證言，可知當初買主（含被上訴人在內）購買系爭土地後
      ，因土地上存有三七五租約未能塗銷，致買主無法建屋使
      用，遂委任律師進行租佃爭議之調解、繼之訴訟，終於法
      院達成訴訟上和解，以解決紛爭，參諸事後各佃農（含上
      訴人在內）亦配合辦理塗銷三七五租約，各買主已占有使
      用土地觀之，此業經本院前審調閱台北縣樹林市公所97年
      9月17日北縣樹民字第0970031521號函附系爭土地終止租
      約檔案資料查核屬實(見本院前審卷85頁、原審卷66頁至
      70頁），被上訴人亦不爭執三七五租約已塗銷，且占有使
      用所買受之土地，是被上訴人應有委任辛○○及戊○○律
      師進行訴訟及成立和解，方符常情。
    5.被上訴人買受之系爭土地上存有三七五租約，該租約若未
      能終止，受影響者實為被上訴人之權益，則丁○○在買賣
      價金收取完畢後，竟為履行其清理三七五租約之承諾，而
      在未照會、亦未告知被上訴人之情況下，逕自冒用被上訴
      人名義委任律師起訴、和解並支付和解金，衡情殊難想像
      ，亦與經驗法則相違甚鉅，是被上訴人主張原審87年度訴
      字第1758號租佃爭議事件係丁○○冒用渠等名義委任律師
      起訴及和解，難認有據，非屬可取。
    6.再則，被上訴人於事後否認提起上開租佃爭議訴訟後，雖
      曾於96年間對上開和解筆錄請求繼續審判及提起再審之訴
      ，惟均經原審分別以96年度續字第2號裁定及96年度再字
      第17號判決駁回被上訴人之請求等事實，亦經本院前審調
      閱上開案卷屬實，此有板橋地方法院97年9月2日(97)板院
      輔文檔字第060457號函附上開案卷可稽(見外放證物)。是
      前揭和解筆錄既已合法成立而生效，被上訴人既不能證明
      有遭丁○○冒名起訴及和解之事實，或舉證有任何得繼續
      審判或再審事由或其他違法事由，自堪認原審87年度訴字
      第1758號租佃爭議事件確係被上訴人委任辛○○及戊○○
      律師起訴並為訴訟上和解，則該和解對被上訴人自屬有效
      ，被上訴人應受該和解效力之拘束，至為明確。被上訴人
      上開辯解，殊無可採。
  (三)被上訴人主張上訴人既收受系爭支票，應認對於上開和解債
    權已受償云云，惟系爭支票並未經上訴人提示兌領，亦未經
    銀行收回，此為兩造不爭執之事實（見本院前審卷44頁反面
    ），復有永豐商業銀行新莊分行96年10月12日永豐銀新莊分
    行（096）字第00038號函、97年12月10日永豐銀新莊分行（
    097）字第00044號函謂：「一、經查茂勝醫療儀器有限公司
    開立貴單位隨函檢送之支票影本19張；支票票號QA0000000-
    0000000等6張已兌付、QA0000000-0000000等13張無兌付記
    錄」可稽（見本院前審卷63頁、209頁至211頁），是系爭支
    票票款迄今確未經兌付乙節，堪予認定。縱使認定系爭支票
    係為履行該和解契約中，含被上訴人在內之原告應連帶給付
    予上訴人（即被告）之3,370,911元金錢債務而交付，惟系
    爭支票既未經提示兌領，其和解契約之舊債務即未消滅，被
    上訴人主張收受系爭支票已受償云云，殊非足取。
  (四)被上訴人再主張上訴人已書立協議書，同意該補償費應由丁
    ○○支付，自不應再對伊求償，伊買賣價金均已付訖云云，
    惟查卷附之86年6月8日協議書，係由上訴人及訴外人陳敬秀
    （乙方）與祭祀公業藍林泉公管理人藍世琛（甲方）所簽訂
    ，其協議內容雖記載「茲雙方承租耕地坐落台北縣樹林鎮○
    ○○段65、120、121地號共3筆，雙方曾於民國八十四年四
    月三日訂立終止承租耕地協議書，租佃雙方同意以補償新台
    幣伍仟肆佰萬元正為條件收回耕地，至民國八十六年六月八
    日止，乙方已兌領新台幣壹仟伍佰萬元正，餘款新台幣參仟
    玖佰萬元正，因乙方不能按時履約向主管機關辦理退耕手續
    ，故已超過兌領期限作廢，參仟玖佰萬元正之支票退還甲方
    ；俟甲方移轉前列不動產貳仟伍佰坪土地予承買人丁○○先
    生等人後，由承買人丁○○先生代位支付餘款新台幣參仟玖
    佰萬元正予乙方，以上經雙方同意，恐口無憑，特具協議書
    二份為據」（見本院卷53頁、54頁），惟立約者為上訴人、
    陳敬秀及祭祀公業藍林泉公管理人藍世琛，被上訴人並非該
    契約當事人，換言之，上訴人並未與被上訴人約定，同意補
    償費給付義務由丁○○承擔，被上訴人自不能執前揭協議書
    ，即推論上訴人同意由丁○○承擔補償費給付義務。況且，
    該協議書之簽署日期為86年6月8日，嗣佃農之三七五租約仍
    無法順利終止，取得土地所有權之被上訴人、壬○○、廖翠
    華、吳美儀、胡廣惠、中寶公司、洪志昌、陳兩傳（計10人
    ）始踐行租佃爭議調解程序，繼之提起租佃爭議訴訟，再於
    87年12月31日達成訴訟上和解，同意由買主（即原告）分別
    給付各佃農補償費以解決雙方存在多年之租佃爭議紛爭，而
    訴訟上和解依民法第737條之規定，有使契約當事人（即上
    訴人）取得和解契約所訂明權利之效力，是上訴人已因事後
    之和解契約，取得對含被上訴人在內之原告，補償費3,370,
    911元之連帶債權存在。被上訴人前揭主張，亦無足取。至
    於被上訴人已付清土地買賣價金、丁○○是否對被上訴人承
    諾給付補償費予各佃農、各連帶債務人間之內部求償問題，
    均非本院所得審究，併予敘明。
  (五)按「連帶債務之債權人，得對於債務人中之一人或數人或其
    全體，同時或先後請求全部或一部之給付」，民法第273條
    第1項定有明文。查本件上訴人依87年12月31日訴訟上和解
    契約，取得對該訴訟之原告即被上訴人、壬○○、廖翠華、
    吳美儀、胡廣惠、中寶公司、洪志昌、陳兩傳（計10人）給
    付補償費3,370,911元之連帶債權，是其以該和解筆錄為執
    行名義，對連帶債務人其中之被上訴人聲請強制執行，於法
    有據。
七、綜上所述，上訴人依系爭和解筆錄取得對被上訴人3,370,91
    1元之連帶債權，其據以聲請強制執行，並無不合，被上訴
    人訴請確認上開連帶債權不存在，並請求撤銷原審96年度執
    字第32379號執行程序（即上訴人所憑原審87年度訴字第175
    8號和解筆錄對被上訴人所為強制執行程序），為無理由，
    不應准許。原審為上訴人敗訴之判決，尚有未合。上訴意旨
    指摘原判決不當，求予廢棄，為有理由，爰由本院予以改判
    如主文第二項所示。
八、本件事證已臻明確，兩造其餘攻擊防禦方法及立論之證據資
    料，均經本院審酌後，對判決結果不生影響，爰無庸逐一論
    述，併此敘明。
九、據上論結，本件上訴為有理由，依民事訴訟法第450條、第
    85條第2項，判決如主文。
中    華    民    國    99    年    8     月    17    日
                  民事第十六庭
                      審判長法  官  王聖惠
                            法  官  謝碧莉
                            法  官  呂淑玲
正本係照原本作成。
被上訴人如不服本判決，應於收受送達後20日內向本院提出上訴
書狀，其未表明上訴理由者，應於提出上訴後20日內向本院補提
理由書狀（均須按他造當事人之人數附繕本）上訴時應提出委任
律師或具有律師資格之人之委任狀；委任有律師資格者，另應附
具律師資格證書及釋明委任人與受任人有民事訴訟法第466條之1
第1項但書或第2項（詳附註）所定關係之釋明文書影本。如委任
律師提起上訴者。
中    華    民    國    99    年    8     月    17    日
                            書記官  明祖全
附註：
民事訴訟法第466條之1（第1項、第2項）：
對於第二審判決上訴，上訴人應委任律師為訴訟代理人。但上訴
人或其他法定代理人具有律師資格者，不在此限。
上訴人之配偶、三親等內之血親、二親等內之姻親，或上訴人為
法人、中央或地方機關時，其所屬專任人員具有律師資格並經法
院認為適當者，亦得為第三審訴訟代理人。

司法院資訊處製作；財團法人民間司法改革基金會備份。
